【裁判字號】    97,上訴,3120
【裁判日期】    970812
【裁判案由】    毒品危害防制條例
【裁判全文】
臺灣高等法院刑事判決                97年度上訴字第3120號
上  訴  人
即  被  告  甲○○
                    現於臺灣台北監獄
上列上訴人因毒品危害防制條例案件，不服臺灣板橋地方法院96
年度訴字第3924號，中華民國97年1月25日第一審判決（起訴案
號：臺灣板橋地方法院檢察署96年度毒偵字第6746號），提起上
訴，本院判決如下：
    主  文
上訴駁回。
    事  實
一、甲○○前因施用第二級毒品案件，經原審法院以90年度毒聲
    字第1549號裁定送觀察、勒戒後，因有繼續施用毒品之傾向
    ，復經本院以90年度毒聲字第1802號裁定令入戒治處所施以
    強制戒治1年，嗣戒治成效評定合格，無繼續戒治之必要，
    由原審法院以91年度毒聲字第578號裁定停止戒治，所餘期
    間付保護管束，迄民國91年4月25日期滿未經撤銷，視為強
    制戒治期滿執行完畢。此次施用毒品犯行，並經檢察官提起
    公訴，經原審法院以90年度板簡字第1143號判決判處有期徒
    刑6月確定，與其所犯竊盜（經本院以91年度上易字215號判
    決判處有期徒刑2年）、脫逃（經原審法院以91年度訴字第
    466號判決判處有期徒刑4月）等案件，定應執行刑為有期徒
    刑2年8月，再與其所犯竊盜案件（經原審法院以92年度簡上
    字第132號判決判處有期徒刑1年確定）接續執行，於94年7
    月21日假釋出監，迄94年12月14日縮刑期滿未經撤銷假釋，
    未執行之刑以執行論而執行完畢。繼於前開強制戒治執行完
    畢釋放後5年內，又因施用第二級毒品案件，經原審法院以
    95年度簡字第1353號判決判處有期徒刑6月確定（本案行為
    後始執行，此部分不構成累犯）。詎仍不知悔改，另基於施
    用第一級毒品海洛因之犯意，於96年7月19日晚間某時許，
    在臺北縣林口鄉○○○路7號12樓住處內，以將第一級毒品
    海洛因置入香菸點燃吸食之方式，施用第一級毒品海洛因1
    次；基於施用第二級毒品甲基安非他命之犯意，於96年7月
    20日中午某時許，在同上處所，以將第二級毒品甲基安非他
    命置於玻璃球內燒烤吸食之方式，施用第二級毒品甲基安非
    他命1次。嗣於96年7月20日晚間7時許，為警在上址查獲，
    並扣得如附表1、附表2所示之物。
二、案經臺北縣政府警察局淡水分局報告臺灣板橋地方法院檢察
    署檢察官偵查起訴。
    理  由
一、上開犯罪事實，業經被告甲○○於本院及原審審理時坦承不
    諱（見原審卷第69、73頁），而其為警查獲時所採集之尿液
    ，經以酵素免疫分析法初步篩選，再以氣相層析質譜儀分析
    法確認，確呈現嗎啡（施用毒品海洛因代謝物為嗎啡）及安
    非他命、甲基安非他命陽性反應，有臺北縣政府警察局淡水
    分局查獲毒品案件被移送者姓名、代碼對照表（代碼編號：
    19918號）、臺灣檢驗科技股份有限公司出具之濫用藥物尿
    液檢驗報告（代碼編號：19918號）各1份在卷可稽（見偵查
    卷第28、52頁），復有扣案如附表1、附表2所示之物可資佐
    證，足認被告之自白與事實相符。又毒品危害防制條例於92
    年7月9日修正公布，自93年1月9日施行，其中第20條、第23
    條將施用毒品之刑事處遇程序，區分為「初犯」及「5年內
    再犯」、「5年後再犯」，依其立法理由之說明：「初犯」
    ，經觀察、勒戒或強制戒治後，應為不起訴處分或不付審理
    之裁定；經觀察、勒戒或強制戒治執行完畢釋放後，「5年
    內再犯」者，因其再犯率甚高，原實施之觀察、勒戒及強制
    戒治既已無法收其實效，爰依法追訴或裁定交付審理。至於
    經觀察、勒戒或強制戒治執行完畢釋放後，「5年後再犯」
    者，前所實施之觀察、勒戒或強制戒治已足以遮斷其施用毒
    品之毒癮，為期自新及協助其斷除毒癮，仍適用「初犯」規
    定，先經觀察、勒戒或強制戒治之程序。從而，依修正後之
    規定，僅限於「初犯」及「5年後再犯」2種情形，始應先經
    觀察、勒戒或強制戒治程序。倘被告於5年內已再犯，經依
    法追訴處罰，縱其第3次（或第3次以上）再度施用毒品之時
    間，在初犯經觀察、勒戒或強制戒治執行完畢釋放5年以後
    ，仍不合於「5年後再犯」之規定，且因已於「5年內再犯」
    ，顯見其再犯率甚高，原實施觀察、勒戒或強制戒治，已無
    法收其實效，即應依該條例第10條處罰（最高法院95年第7
    次刑事庭會議決議參照）。依卷附臺灣高等法院被告前案紀
    錄表所示（見本院卷第77至102頁），被告有如事實欄所載
    之施用毒品前案並經依法追訴處罰，時間亦距離本次犯行5
    年內，揆諸上開說明，即應依法追訴。本案被告犯行明確，
    應依法論科。
二、按海洛因、甲基安非他命分屬毒品危害防制條例第2 條第2
    項第1 款、第2 款規定之第一級、第二級毒品，核被告所為
    ，係犯毒品危害防制條例第10條第1 項、第2 項之施用第一
    級毒品罪及施用第二級毒品罪。其為上開犯行而持有第一級
    毒品海洛因及第二級毒品甲基安非他命，持有之低度行為，
    應為施用之高度行為所吸收，不另論罪。被告所犯施用第一
    級毒品罪與施用第二級毒品罪2 罪間，犯意各別，行為互殊
    ，應予分論併罰。另被告有如事實欄所示之前案紀錄，於94
    年12月14日執行完畢乙節，有本院被告前案紀錄表1份存卷
    可參，其於有期徒刑執行完畢5年內，故意再犯本件有期徒
    刑以上之罪，為累犯，上開2罪均應依刑法第47條第1項之規
    定加重其刑。原審以被告罪證明確，適用毒品危害防制條例
    第10條第1項、第2項，第18條第1項前段，刑法第11條前段
    、第41條第1項、第51條第5款，並審酌被告素行，犯罪之動
    機、目的，事後坦承犯行，態度良好等一切情狀，就施用第
    一級毒品量處有期徒刑10月，就施用第二級毒品量處有期徒
    刑6月，並定應執行有期徒刑1年2月，並就扣案如附表1所示
    之物分別為第一級毒品海洛因、第二級毒品甲基安非他命，
    除因鑑驗用罄部分外，餘應依毒品危害防制條例第18條第1
    項前段之規定沒收銷燬，扣案如附表2所示之物，為被告所
    有供（非專供）施用第二級毒品所用之物，業據其供明在卷
    （見本院卷第73、74頁），應依刑法第38 條第1項第2款之
    規定予以沒收。其認事用法均無違誤，上訴意旨辯以二種毒
    品混合使用應論一罪云云而指摘原判決不當，但與被告在原
    審所供不符，顯係事後飾卸之詞，尚不足採，其上訴並無理
    由，應予駁回。
據上論斷，應依刑事訴訟法第368條，判決如主文。
本案經檢察官沈世箴到庭執行職務。
中    華    民    國    97    年    8     月    12    日
                  刑事第八庭審判長法  官  鄭文肅
                                  法  官  張明松
                                  法  官  蔡光治
以上正本證明與原本無異。
施用第一級毒品罪部分，如不服本判決，應於收受送達後十日內
向本院提出上訴書狀，其未敘述上訴之理由者並得於提起上訴後
十日內向本院補提理由書（均須按他造當事人之人數附繕本）。
施用第二級毒品罪部分，不得上訴。
                                  書記官  陳韋杉
中    華    民    國    97    年    8     月    12    日
附錄本案論罪科刑法條：毒品危害防制條例第10條。
毒品危害防制條例第10條
施用第一級毒品者，處6 月以上5 年以下有期徒刑。
施用第二級毒品者，處3 年以下有期徒刑。
附表1 ：
┌─────────────────────────────────────┐
│查獲之第一、二級毒品                                                      │
├──┬─────┬──┬──┬──────────────────────┤
│編號│品      名│數量│單位│備                                        註│
├──┼─────┼──┼──┼──────────────────────┤
│ 01 │第一級毒品│1   │包  │第一級毒品海洛因（淨重0.48公克，因鑑驗使用│
│    │海洛因    │    │    │  0.020 公克）。                            │
│    │          │    │    │含極微量第一級毒品海洛因殘渣未能分離之外包│
│    │          │    │    │  裝1 個，應併予沒收銷燬。                  │
│    │          │    │    │卷附臺灣檢驗科技股份有限公司96年8 月11日濫│
│    │          │    │    │  用藥物檢驗報告1 份參照（見本院卷第41頁）。│
├──┼─────┼──┼──┼──────────────────────┤
│ 02 │第二級毒品│1   │包  │第二級毒品甲基安非他命（毛重3.69公克，因鑑│
│    │甲基安非他│    │    │  驗使用0.014 公克）。                      │
│    │命        │    │    │含極微量第二級毒品甲基安非他命殘渣未能分離│
│    │          │    │    │  之外包裝1 個，應併予沒收銷燬。            │
│    │          │    │    │卷附臺灣檢驗科技股份有限公司96年8 月11日濫│
│    │          │    │    │  用藥物檢驗報告1 份參照（見本院卷第39頁）。│
└──┴─────┴──┴──┴──────────────────────┘
附表2 ：
┌─────────────────────────────────────┐
│查獲之被告所有供（非專供）施用第二級毒品所用之物                          │
├──┬─────┬──┬──┬──────────────────────┤
│編號│品      名│數量│單位│備                                        註│
├──┼─────┼──┼──┼──────────────────────┤
│ 01 │玻璃球組  │1   │個  │供（非專供）施用第二級毒品甲基安非他命之用（│
│    │          │    │    │置入甲基安非他命燒烤吸食）                  │
└──┴─────┴──┴──┴──────────────────────┘


司法院資訊處製作；財團法人民間司法改革基金會備份。
